臺灣臺北地方法院刑事判決　　　　　　　100年度訴字第592號
公　訴　人　臺灣臺北地方法院檢察署檢察官
被　　　告　潘震宇
上列被告因偽造文書等案件，經檢察官提起公訴（100年度偵緝
字第521號、522號），經本院合議庭裁定由受命法官獨任進行簡
式審判程序審理，茲判決如下：
    主  文
潘震宇所犯如附表一所示之罪、所處之刑，均如附表一罪刑欄所
示；又行使偽造文書，足生損害於他人，累犯，處有期徒刑肆月
，未扣案之中國信託商業銀行信用卡簽帳單商店收據聯上偽造之
「張仁家」署押壹枚，沒收。應執行有期徒刑貳年陸月，未扣案
之中國信託商業銀行信用卡簽帳單商店收據聯上偽造之「張仁家
」署押壹枚，沒收。
    事  實
一、潘震宇前曾有多次竊盜前科，其中於民國九十五年間所犯之
    竊盜案件，經臺灣板橋地方法院於九十五年十二月二十八日
    以九十五年度簡字第七七二五號刑事簡易判決判處有期徒刑
    四月，如易科罰金，以銀元三百元折算一日，於九十六年一
    月十九日確定，嗣經裁定減刑為有期徒刑二月，如易科罰金
    ，以銀元三百元折算一日確定，於九十六年七月十九日易科
    罰金執行完畢。詎其於上開有期徒刑執行完畢後，仍不知悔
    改，五年以內，又分別意圖為自己不法所有之犯意，於如附
    表二編號一、二、四、五所示之時間、地點，以如附表二編
    號一、二、四、五所示之方法竊取如附表二編號一、二、四
    、五所示之財物得手。又與成年男子陳冠霖（業經本院另案
    以九十九年度易字第二０五二號刑事判決判處有期徒刑八月
    確定在案）基於共同意圖為自己不法所有之犯意聯絡，於如
    附表二編號三所示之時間、地點，以如附表二編號三所示之
    方法竊取如附表二編號三所示之財物得手。另並基於行使偽
    造私文書及意圖為自己不法所有之詐欺取財犯意，持其於如
    附表二編號五所示之時間、地點所竊得之持卡人張仁家向中
    國信託商業銀行所申辦，卡號0000000000000
    000號之信用卡，於九十九年二月十六日凌晨五時二十五
    分許，在臺北市○○區○○路二段一五八之一號「頂好超市
    永安店」內，冒用張仁家本人名義刷卡消費，以在該特約商
    店之信用卡消費簽帳單上偽造「張仁家」之簽名後，將該偽
    造之簽帳單交予不知情之「頂好超市永安店」收銀員予以行
    使，藉以表示張仁家同意依據信用卡使用約定，依照簽帳單
    金額付款之意，致如「頂好超市永安店」不知情之收銀員因
    此陷於錯誤，誤認係張仁家本人刷卡購物消費，詐得總值新
    臺幣（下同）七千零二十五元之財物，足以生損害於張仁家
    、頂好超市及中國信託銀行信用卡管理之正確性。嗣先後經
    警據報後，分別於(一)如附表二編號一所示之犯罪地點，扣得
    潘震宇擦拭過丟棄在現場之衛生紙團，以及潘震宇所有遺留
    在現場之書包一只，經將該衛生紙團送交鑑驗比對結果，與
    潘震宇之DNA－STR型別相符，始知其如附表二編號一所示之
    竊盜犯行；(二)於如附表二編號二所示之犯罪地點，扣得潘震
    宇飲用過之舒跑運動飲料一瓶，並採獲指紋，經送鑑驗比對
    結果，與潘震宇之DNA－STR型別及左拇指指紋卡相符，始知
    潘震宇如附表二編號二所示之竊盜犯行；(三)於如附表二編號
    五所示之犯罪地點扣得煙蒂一個，經送交鑑驗比對結果，與
    潘震宇之DNA－STR型別相符，始知其如附表二編號五所示之
    竊盜犯行；(四)另潘震宇因上開竊盜犯行於九十八年十一月十
    二日到案後，在有偵查犯罪職權之公務員發覺其如附表二編
    號三、四所示之竊盜犯行前，在臺北市政府警察局文山第二
    分局內向承辦員警郭國良、嚴漢池自首其如附表二編號三、
    四所示之竊盜犯行並接受裁判。
二、案經許月霞、詹易芳、游瑞鋐、陳嘉鳳及張仁家分別訴由臺
    北市政府警察局文山第二分局、文山第一分局移送臺灣臺北
    地方法院檢察署檢察官偵查起訴。
    理  由
一、訊據被告潘震宇對於上開犯行均坦承不諱，並經證人即被害
    人許月霞、詹易芳、游瑞鋐、陳嘉鳳、張仁家等人於警詢時
    證述在卷，且有如附表二備註欄所示之卷證資料及監視錄影
    照片十四張、證人張仁家之上開中國信託銀行信用卡刷卡明
    細資料及消費簽帳單各一張附卷可稽（一００年度偵緝字第
    五二一號卷第六一頁、第六二頁）。足認被告上開自白屬實
    可採。是本件事證明確，被告上開犯行均堪認定，應予依法
    論科。
二、按行為後法律有變更者，適用行為時之法律；但行為後之法
    律有利於行為人者，適用最有利於行為人之法律，刑法第二
    條第一項定有明文。查被告在為如附表二編號一、二、四、
    五所示之竊盜犯行後，刑法第三百二十一條業於一００年一
    月二十六日修正公布，並於一００年一月二十八日施行。修
    正前刑法第三百二十一條第一項規定：「犯竊盜罪而有左列
    情形之一者，處六月以上、五年以下有期徒刑：一於夜間侵
    入住宅或有人居住之建築物、船艦或隱匿其內而犯之者。二
    毀越門扇、牆垣或其他安全設備而犯之者。三攜帶兇器而犯
    之者。四結夥三人以上而犯之者。五乘火災、水災或其他災
    害之際而犯之者。六在車站或埠頭而犯之者。」，修正後則
    規定：「犯竊盜罪而有下列情形之一者，處六月以上、五年
    以下有期徒刑，得併科新臺幣十萬元以下罰金：一侵入住宅
    或有人居住之建築物、船艦或隱匿其內而犯之者。二毀越門
    扇、牆垣或其他安全設備而犯之者。三攜帶兇器而犯之者。
    四結夥三人以上而犯之者。五乘火災、水災或其他災害之際
    而犯之者。六在車站、埠頭、航空站或其他供水、陸、空公
    眾運輸之舟、車、航空機內而犯之者。」，經比較新舊法之
    規定，新法除增加得併科罰金之規定外，並刪除原第一款「
    於夜間」之要件，且就第六款增加「航空站、其他供水、陸
    、空公眾運輸之舟、車、航空機內」之要件，擴大加重竊盜
    罪之適用範圍，使部分修正前原應適用普通竊盜罪論罪科刑
    之情形，於修正後改論以加重竊盜罪論罪科刑，並增加得併
    科罰金新臺幣十萬元之規定。茲比較修正前、後刑法第三百
    二十一條第一項之規定，修正後刑法第三百二十一條第一項
    規定，並未較有利於被告，應依刑法第二條第一項前段規定
    ，適用被告行為時即修正前刑法第三百二十一條之規定。
三、核被告如附表編號一至編號五所為之竊盜犯行，係分別范如
    附表一編號一至編號五所犯法條欄所示之罪；上開冒名盜刷
    信用卡消費購物之所為，則係犯刑法第二百十六條、第二百
    十條之行使偽造私文書罪及第三百三十九條第一項之詐欺取
    財罪。被告在簽帳單上偽造「張仁家」簽名之偽造署押行為
    ，係偽造私文書之階段行為；其偽造私文書後復持以行使，
    其偽造私文書之低度行為應為行使偽造私文書之高度行為所
    吸收，均不另論罪。被告如附表二編號一所示之逾越牆垣及
    其他安全設備竊盜犯行及侵入住宅犯行間，以及上開行使偽
    造私文書犯行及詐欺取財之犯行間，均分別有以一行為觸犯
    數罪名之想像競合犯之裁判上一罪關係，應依第五十五條規
    定，分別從一重之逾越牆垣及其他安全設備竊盜罪論處，以
    及行使偽造私文書罪論處。被告與共犯陳冠霖就如附表二編
    號三所示之竊盜犯行間，均有犯意聯絡及行為分攤，均為共
    同正犯。又被告曾有多次竊盜前科，其中於九十五年間所犯
    之竊盜案件，經臺灣板橋地方法院於九十五年十二月二十八
    日以九十五年度簡字第七七二五號刑事簡易判決判處有期徒
    刑四月，如易科罰金，以銀元三百元折算一日，於九十六年
    一月十九日確定，嗣經裁定減刑為有期徒刑二月，如易科罰
    金，以銀元三百元折算一日確定，於九十六年七月十九日易
    科罰金執行完畢，此有臺灣高等法院被告前案紀錄表一份在
    卷可稽，其於上開有期徒刑執行完畢後五年以內，故意再犯
    本件有期徒刑以上之罪，均為累犯，均應依刑法第四十七條
    第一項規定，加重其刑。另被告在有偵查犯罪職權之公務員
    發覺其如附表二編號三、四所示之竊盜犯行前，在臺北市政
    府警察局文山第二分局內向承辦員警郭國良、嚴漢池自首其
    如附表二編號三、四所示之竊盜犯行並接受裁判，此業經被
    告於本院審理時供述在卷，並據證人郭國良、嚴漢池於本院
    審理時證述無訛，合於自首要件，應依刑法第六十二條前段
    規定，減輕其刑，並就被告如附表二編號三、四所示之竊盜
    犯行部分，先加重後減輕。再者，被告所犯如附表二編號一
    至編號五所示之竊盜犯行以及上開所犯行使偽造私文書犯行
    間，犯意各別，行為互殊，應予分論併罰。
四、爰審酌被告犯罪之動機、目的、手段、曾有多次竊盜前科，
    素行不良，正值壯年，竟不思以正途賺取生活所需，而任意
    竊取他人財物，所竊得如附表二編號一至編號五所示財物之
    價值、竊得他人之信用卡後，復進而冒用他人名義簽帳消費
    ，向特約商店詐購商品，詐得財物之價值、辯稱係因遭暴力
    討債，始鋌而走險一犯再犯云云縱屬真實，亦尚難據此合理
    化其上開犯行、所生危害及犯後坦承犯行之態度等一切情狀
    ，分別量處如附表一編號一至編號五罪刑欄所示及如主文所
    示之刑，並定其應執行之刑。又未扣案之中國信託商業銀行
    信用卡簽帳單商店收據聯上偽造「張仁家」簽名一枚，依刑
    法第二百十九條規定沒收。至扣案之書包一只，雖係被告所
    有，然非供被告本件犯行所用或預備之物，又非違禁物，依
    法自不得併予宣告沒收。
五、本件被告所犯為死刑、無期徒刑、最輕本刑為三年以上有期
    徒刑之罪或高等法院管轄第一審案件以外之罪，並經被告於
    準備程序就被訴事實為有罪之陳述，經告知簡式審判程序之
    旨，並聽取被告及檢察官之意見後，經本院合議庭依刑事訴
    訟法第二百七十三條之一第一項規定，裁定由受命法官獨任
    進行簡式審判程序審理，併予敘明。
據上論斷，應依刑事訴訟法第七十三條之一第一項、第二百九十
九條第一項前段，刑法第二條第一項前段、第二十八條，修正前
刑法第三百二十一條第一項第二款，刑法第三百二十條第一項、
第三百零六條、第二百十六條、第二百十條、第三百三十九條第
一項、第四十七條第一項、第五十五條、第六十二條前段、第五
十一條第五款、第二百十九條，刑法施行法第一條之一，判決如
主文。
本案經檢察官郭力菁到庭執行職務。
中    華    民    國   100    年    8     月    26    日
                        臺灣臺北地方法院刑事第十五庭
                            法  官  吳麗英
上正本證明與原本無異。
如不服本判決應於收受送達後10日內向本院提出上訴書狀，並應
敘述具體理由；其未敘述上訴理由者，應於上訴期間屆滿後20日
內向本院補提理由書（均須按他造當事人之人數附繕本）「切勿
逕送上級法院」。告訴人或被害人如對於本判決不服者，應具備
理由請求檢察官上訴，其上訴期間之計算係以檢察官收受判決正
本之日期為準。
                            書記官  藍儒鈞
中    華    民    國   100    年    9     月    2    日
附錄本案論罪科刑法條全文
中華民國刑法第210條
偽造、變造私文書，足以生損害於公眾或他人者，處 5 年以下
有期徒刑。
中華民國刑法第216條
行使第 210 條至第 215 條之文書者，依偽造、變造文書或登載
不實事項或使登載不實事項之規定處斷。
中華民國刑法第320條
意圖為自己或第三人不法之所有，而竊取他人之動產者，為竊盜
罪，處5  年以下有期徒刑、拘役或 5 百元以下罰金。
意圖為自己或第三人不法之利益，而竊佔他人之不動產者，依前
項之規定處斷。
前二項之未遂犯罰之。
修正前中華民國刑法第321條
犯竊盜罪而有下列情形之一者，處 6 月以上、5 年以下有期徒
刑：
一、於夜間侵入住宅或有人居住之建築物、船艦或隱匿其內而犯
    之者。
二、毀越門扇、牆垣或其他安全設備而犯之者。
三、攜帶兇器而犯之者。
四、結夥三人以上而犯之者。
五、乘火災、水災或其他災害之際而犯之者。
六、在車站或埠頭內而犯之者。
前項之未遂犯罰之。
中華民國刑法第339條
意圖為自己或第三人不法之所有，以詐術使人將本人或第三人之
物交付者，處 5 年以下有期徒刑、拘役或科或併科 1 千元以下
罰金。
以前項方法得財產上不法之利益或使第三人得之者，亦同。
前二項之未遂犯罰之。
【附表一】
┌──┬───────────────────┬─────────────┬───────┐
│編號│罪                                  刑│所      犯      法      條│備          註│
├──┼───────────────────┼─────────────┼───────┤
│ 一 │潘震宇踰越牆垣及其他安全設備竊盜，累犯│刑法第三百零六條、修正前刑│即附表二編號一│
│    │，處有期徒刑捌月。                    │法第三百二十一條第一項第二│所示竊盜犯行  │
│    │                                      │款                        │              │
├──┼───────────────────┼─────────────┼───────┤
│ 二 │潘震宇踰越牆垣毀壞其他安全設備竊盜，累│修正前刑法第三百二十一條第│即附表二編號二│
│    │犯，處有期徒刑捌月。                  │一項第二款                │所示竊盜犯行  │
├──┼───────────────────┼─────────────┼───────┤
│ 三 │潘震宇共同竊盜，累犯，處有期徒刑月。│刑法第三百二十條第一項    │即附表二編號三│
│    │                                      │                          │所示竊盜犯行  │
├──┼───────────────────┼─────────────┼───────┤
│ 四 │潘震宇踰越牆垣竊盜，累犯，處有期徒刑肆│修正前刑法第三百二十一條第│即附表二編號四│
│    │月。                                  │一項第二款                │所示竊盜犯行  │
├──┼───────────────────┼─────────────┼───────┤
│ 五 │潘震宇踰越牆垣毀越其他安全設備竊盜，累│修正前刑法第三百二十一條第│即附表二編號五│
│    │犯，處有期徒刑捌月。                  │一項第二款                │所示竊盜犯行  │
└──┴───────────────────┴─────────────┴───────┘
【附表二】
┌──┬────┬────┬──────┬───┬───────┬────────────┐
│編號│犯罪時間│犯罪地點│犯罪方法    │被害人│被竊財物      │ 備        註           │
├──┼────┼────┼──────┼───┼───────┼────────────┤
│ 一 │98年6月1│臺北市文│越過住處圍牆│許月霞│水晶洞1個（價 │證人許月霞警詢中證述、臺│
│    │日12時左│山區仙岩│，拆卸氣窗上│      │值約8000元）、│北市政府警察局文山第二分│
│    │右      │路16巷69│之紗窗，越過│      │小提琴1支（價 │局刑案現場勘察報告、刑事│
│    │        │號1樓   │屬於安全設備│      │值約10000元） │案件證物採驗紀錄表、臺北│
│    │        │        │之氣窗後，侵│      │、現金新臺幣數│市政府警察局實驗室標號09│
│    │        │        │入住宅行竊。│      │千元。        │0000000C05號鑑驗書各1份 │
│    │        │        │            │      │              │、刑案現場照片73張（99年│
│    │        │        │            │      │              │度偵字第2458號卷第16頁至│
│    │        │        │            │      │              │第43頁）。              │
├──┼────┼────┼──────┼───┼───────┼────────────┤
│ 二 │98年9月1│臺北市文│越過住處圍牆│詹易芳│化妝品一批（價│證人詹易芳警詢中證述、臺│
│    │日下午3 │山區萬盛│，打破落地鋁│      │值約3500元）、│北市政府警察局文山第二分│
│    │時許    │街82巷4 │製玻璃門玻璃│      │自小客車鎖匙一│局刑案現場勘察報告、內政│
│    │        │弄2號1樓│，開啟落地鋁│      │把。          │部警察署刑事警察局98 年9│
│    │        │        │門鎖後入內行│      │              │月22日刑紋字第0980129832│
│    │        │        │竊（侵入住宅│      │              │號鑑驗書、臺北市政府警察│
│    │        │        │未經告訴）。│      │              │局實驗室標號000000000C38│
│    │        │        │            │      │              │號鑑驗書、勘察採證同意書│
│    │        │        │            │      │              │、刑事案件證物採驗紀錄表│
│    │        │        │            │      │              │各1份、刑案現場照片20張 │
│    │        │        │            │      │              │（99年度偵字第2458號卷第│
│    │        │        │            │      │              │44頁至第65頁）。        │
├──┼────┼────┼──────┼───┼───────┼────────────┤
│ 三 │98年8、9│臺北市文│夥同成年男子│游瑞鋐│網路電線一批（│證人游瑞鋐警詢中證述、刑│
│    │月中旬某│山區忠順│陳冠霖由車道│      │價值約6萬元） │案現場照片2張（99年度偵 │
│    │日下午  │街1段121│口入內行竊。│      │。            │字第2458號卷第83頁至第87│
│    │        │巷3弄15 │            │      │              │頁）。                  │
│    │        │號地下室│            │      │              │                        │
│    │        │        │            │      │              │                        │
├──┼────┼────┼──────┼───┼───────┼────────────┤
│ 四 │ 98年10 │臺北市文│越過住處圍牆│陳嘉鳳│捷安特腳踏車乙│證人陳嘉鳳警詢中證述、刑│
│    │ 月28日 │山區指南│後，自疏未上│      │臺（價值約4500│案現場照片2張（99年度偵 │
│    │ 上午6時│路3段24 │鎖之公寓樓梯│      │元）。        │字第2458號卷第88頁至第90│
│    │ ～7時  │巷1弄8號│間大門入內行│      │              │頁、第94頁）。          │
│    │        │公寓樓梯│竊（侵入住宅│      │              │                        │
│    │        │間      │未經告訴）。│      │              │                        │
│    │        │        │            │      │              │                        │
├──┼────┼────┼──────┼───┼───────┼────────────┤
│ 五 │99年2月 │臺北市文│越過住處圍牆│張仁家│張仁家所有之中│證人張仁家警詢中證述、臺│
│    │16 日下 │山區秀明│、破壞屬於安│董佳雯│國信託銀行、玉│北市政府警察局文山第一分│
│    │午      │路2段112│全設備之鐵窗│      │山銀行及國泰世│局刑案現場勘察報告、臺北│
│    │        │巷3號1樓│後入內行竊（│      │華銀行信用卡各│市政府警察局實驗室標號09│
│    │        │        │侵入住宅未經│      │一張、現金新臺│0000000C38號鑑驗書各一份│
│    │        │        │告訴）。    │      │幣18800元、折 │、刑案現場照片12張（99年│
│    │        │        │            │      │合新臺幣約    │度偵字第19039號卷第3頁至│
│    │        │        │            │      │30000 元之外幣│第6頁、第8頁至第9頁、99 │
│    │        │        │            │      │、黃金、印章四│年度核退字第459號卷第7頁│
│    │        │        │            │      │個、電腦螢幕一│至第17頁）。            │
│    │        │        │            │      │台、筆記型電腦│                        │
│    │        │        │            │      │二台、鑽錶、金│                        │
│    │        │        │            │      │飾、洋酒、家樂│                        │
│    │        │        │            │      │福禮券10000元 │                        │
│    │        │        │            │      │；以及董佳雯所│                        │
│    │        │        │            │      │有之身分證、台│                        │
│    │        │        │            │      │新銀行、土地銀│                        │
│    │        │        │            │      │行、華南銀行、│                        │
│    │        │        │            │      │后里農會、臺北│                        │
│    │        │        │            │      │富邦銀行及彰化│                        │
│    │        │        │            │      │銀行信用卡、郵│                        │
│    │        │        │            │      │局金融卡各一張│                        │
│    │        │        │            │      │等物。        │                        │
└──┴────┴────┴──────┴───┴───────┴────────────┘